【裁判字號】    89,台上,5253
【裁判日期】    890831
【裁判案由】    違反毒品危害防制條例
【裁判全文】
最高法院刑事判決                              八十九年度台上字第五二五三號
    上  訴  人  丁○○
                乙○○
                甲○○
                丙○○
右上訴人等因違反毒品危害防制條例案件，不服台灣高等法院中華民國八十九年五月
二十三日第二審更審判決（八十九年度上更(一)字第八六號，起訴案號：台灣台北地方
法院檢察署八十六年度偵字第二七三一九號），提起上訴，本院判決如左：
    主  文
原判決撤銷，發回台灣高等法院。
    理  由
本件原判決撤銷第一審之科刑判決，改判依牽連犯關係，從一重論處上訴人丁○○、
乙○○、甲○○共同連續販賣毒品罪刑（各處無期徒刑，均褫奪公權終身）；上訴人
丙○○販賣毒品（累犯）罪刑（處無期徒刑，褫奪公權終身），固非無見。
惟查：(一)原判決事實認定丁○○、乙○○、甲○○與綽號「阿源」、「阿強」者，基
於行使偽造護照及私文書之犯意聯絡，由「阿強」持貼有乙○○相片偽造之「ＳＴＥ
ＶＥＷＯＮＧ」護照，前往台北市○○街○段四號名邑旅店提示予店員而行使之，「
阿強」並假冒「ＳＴＥＶＥＷＯＮＧ」為住宿人之名義，在該旅店「外國人寄居旅社
（飯店）報告單」上，偽造「ＳＴＥＶＥＷＯＮＧ」之簽名，以表明住宿之意，而偽
造「ＳＴＥＶＥＷＯＮＧ」之「外國人寄居旅社（飯店）報告單」，以承租該旅店之
第六○一號房，而行使之等情，惟理由內並未說明其認定係由該綽號「阿強」者持上
開貼有乙○○相片偽造之護照，前往名邑旅店登記住宿，並由「阿強」偽造「ＳＴＥ
ＶＥＷＯＮＧ」之簽名於「外國人寄居旅社（飯店）報告單」上之論據，即有理由不
備之可議。(二)丁○○於法務部調查局訊問時供稱：「……，而我則與丙○○聯繫，約
定於（民國八十六年）十二月七日下午先行交易二大件（重量約一千四百公克）毒品
，價格為新台幣（以下同）一百六十八萬元，而當日下午六時左右，我亦是在希爾頓
飯店附近收取丙○○交付之一百六十八萬元貨款後，將事先存有二大件毒品的儲物櫃
（地點在台北市大亞百貨公司後門街道的一處公共場所，詳細地址我不清楚）鑰匙交
由丙○○自行前去提取；剩餘的三大件毒品則約定在今（九）日下午進行交易，我與
丙○○於今（九）日下午六時在希爾頓飯店碰面，並向他收取二百五十五萬元貨款後
，即將乙只由甲○○事先存放有三大件毒品（二十塊海洛因磚）之儲物櫃鑰匙交予丙
○○，另交給他一張由我書寫之紙條，指示他如何至新光三越百貨公司地下一樓找到
該儲物櫃，提取毒品。」，嗣於檢察官偵查中，亦為同樣之供述（以上見偵查卷第十
六、三十六頁）。而丙○○於調查局訊問及檢察官偵查中則堅稱，其雖與丁○○約定
一次交易五大件（每件七百公克）毒品，但因無法湊足購買毒品之全部款項，故僅於
八十六年十二月九日下午六時許，向丁○○購買三件，並交付現金二百五十五萬元云
云（見同上卷第九、十、三十三頁）。關於丙○○究係向丁○○購買海洛因三件抑或
五件，二人所供不一。原判決理由一雖比較二人所供之差異，認應以丁○○於法務部
調查局及檢察官偵查中之供述較為可採，並說明丙○○係向丁○○購買海洛因五件無
訛云云（見原判決第十八頁第十、十一行），乃原判決事實則認定丁○○第一次之二
件毒品係賣與不詳姓名者，第二次之三件毒品則賣與丙○○，其事實與理由所載，顯
有矛盾。(三)原判決附表二所示物品，原判決以該等物品或係供丁○○、乙○○、甲○
○販賣毒品所用，或係販賣毒品所得，且均屬其等與共犯所有，而依肅清煙毒條例第
十三條第一項之規定諭知沒收。惟對原判決附表四所示物品（即大亞百貨公司紙提袋
一只、丁○○書寫交付丙○○之藏放毒品指示條一張），雖認係供犯罪所用，且屬丙
○○所有，然依刑法第三十八條第一項第二款規定諭知沒收。其前後適用沒收之法條
有異，究竟該附表四所示物品，係供何人犯何罪所用，事關該等物品之沒收，應予究
明。以上或為上訴人等上訴意旨所指摘，或為本院得依職權調查之事項，應認仍有撤
銷發回更審之原因。又本件係毒品危害防制條例公布前繫屬之案件，依修正後規定處
理，併予指明。
據上論結，應依刑事訴訟法第三百九十七條、第四百零一條，判決如主文。
中      華      民      國    八十九    年      八      月    三十一    日
                              最高法院刑事第十一庭
                                  審判長法官  莊  登  照
                                        法官  洪  明  輝
                                        法官  蔡  清  遊
                                        法官  黃  一  鑫
                                        法官  林  秀  夫
      右正本證明與原本無異
                                              書  記  官
中      華      民      國    八十九    年      九      月      六      日


司法院資訊處製作；財團法人民間司法改革基金會備份。
